【裁判字號】    97,審重訴,205
【裁判日期】    980206
【裁判案由】    回復原狀等
【裁判全文】
臺灣臺北地方法院民事判決           97年度審重訴字第205號
原      告  己○○
被      告  臺北市政府
法定代理人  丙○○
被      告  臺灣臺北地方法院
法定代理人  辛○○
被      告  臺灣臺北地方法院檢察署
法定代理人  甲○○
被      告  臺灣高等法院
法定代理人  戊○○
被      告  最高法院
法定代理人  庚○○
被      告  法務部
法定代理人  乙○○
被      告  丁○○
            壬○○
上列當事人間請求回復原狀等事件，本院判決如下：
    主  文
原告之訴駁回。
訴訟費用由原告負擔。
    事實及理由
一原告起訴之聲明及事實理由詳如附件所載。
二本件未經言詞辯論，故無被告之聲明及陳述可資記載。
三按原告之訴，依其所訴之事實，在法律上顯無理由者，法院得
  不經言詞辯論，逕以判決駁回之，民事訴訟法第249條第2項定
  有明文。所謂原告之訴，依其所述之事實，在法律上顯無理由
  者，係指依原告於訴狀內記載之事實觀之，在法律上顯然不能
  獲得勝訴之判決者而言（最高法院62年台上字第845 號判例參
  照）。次按確認之訴非原告有即受確認判決之法律上利益者，
  不得提起。所謂即受確認判決之法律上利益，係指法律關係之
  存否不明確，原告主觀上認其在法律上之地位有不安之狀態存
  在，且此種不安之狀態，能以確認判決將之除去者而言，若縱
  經法院判決確認，亦不能除去其不安之狀態者，即難認有受確
  認判決之法律上利益；又確認之訴，以請求或其他法律關係為
  標的，通常須為私法上之法律關係，若公法上之法律關係，則
  必有特別規定，始得為其標的，否則，不得提起民事訴訟請求
  確認之（最高法院52年臺上字第1240號、45年台上字第1787號
  判例參照）。經查：
  (一)原告主張被告臺北縣政府准許被告丁○○於臺北市長任職期
    間，以薪資外實質補貼私款名義領據及以臺北市長選舉補助
    款捐贈名義領據核銷1,117 萬元之核銷程序為不合法，被告
    臺北縣政府應撤銷上開核銷程序云云，並非關於民事私權之
    爭執，核與民事訴訟解決私權糾紛之目的不合，且非本院所
    得審理之範疇，故原告此部分之主張，顯無理由。又原告得
    否向被告法務部、臺灣臺北地方法院檢察署請求檢舉獎金之
    紛爭，亦非關於私權之爭執，本院自無從審理。
  (二)原告另主張依民事訴訟法第232條、第255條規定，臺灣臺北
    地方法院、臺灣高等法院及最高法院應分別更正臺灣臺北地
    方法院96年度矚重訴字第1 號、臺灣高等法院96年度矚重上
    訴字第1 號及97年度台上字第1743號刑事判決，而更正前之
    判決與本件原告聲明第2 項為相反之判決，不得執行云云，
    惟上開刑事判決應否更正，核其性質亦屬刑事訴訟之範疇，
    並非民事私權紛爭，亦非民事法院所得審理之事件。況上開
    臺灣高等法院96年度矚重上訴字第1 號刑事判決，與原告所
    指稱被告丁○○之特別費案件亦無相關；且民事訴訟法第
    255 條係針對訴狀送達後，訴之變更、追加所設規定，與判
    決之更正無涉，原告以民事訴訟法第232條、第255條規定為
    據，主張上開判決應予更正，甚而主張該等判決不得執行云
    云，尤屬無稽，其訴於法顯無理由。
  (三)又原告依民事訴訟法第247條第1項、第2 項規定，提起被告
    丁○○當選無效之訴，請求撤銷被告丁○○當選第12任總統
    云云。惟按當選人有第28條各款規定情事之一者，選舉罷免
    機關、檢察官或候選人得以當選人為被告，於其任期屆滿前
    ，向管轄法院提起當選無效之訴；又選舉、罷免訴訟，專屬
    中央政府所在地之高等法院管轄，此分別為總統副總統選舉
    罷免法第105條、第110條所明定。準此，僅選舉罷免機關、
    檢察官或候選人得以當選人為被告，向中央政府所在地之高
    等法院提起當選無效之訴，且該訴訟事件非屬普通法院之權
    限。本件原告並非檢察官，復非總統、副總統候選人，其向
    本院提起本件當選無效之訴，即屬當事人不適格。又原告縱
    主觀上認其在法律上之地位有不安之狀態存在，此種不安之
    狀態，並不能以確認判決將之除去，原告此部分之主張，顯
    然無確認利益。況當選無效之訴，非私法上之法律關係，亦
    非屬於法律有特別規定得提起民事訴訟請求確認之關於公法
    上法律關係，從而，原告此項主張亦顯無理由。
  (四)再原告訴請被告臺灣臺北地方法院、臺灣高等法院及最高法
    院應連帶給付原告起訴、上訴及委任律師費用部分，其所謂
    依國家賠償法第7 條規定，國家負損害賠償責任者，應以金
    錢為之。但以回復原狀為適當者，得依請求，回復損害發生
    前原狀。惟上開規定究竟與臺灣臺北地方法院、臺灣高等法
    院及最高法院應負擔此義務之關聯性為何，並未見其具體說
    明之，且依其所述情形，縱使係出於各該判決審理係違法等
    ，亦係其得否循上訴或再審等程序為救濟之問題，其有何法
    律依據而得請求臺灣臺北地方法院、臺灣高等法院及最高法
    院負擔其起訴所需之各該訴訟及委任律師費用，實有不明。
    原告對被告臺灣臺北地方法院、臺灣高等法院及最高法院此
    部分之訴，亦顯無法律上理由。
  (五)至原告以壬○○為被告部分，經本院觀遍起訴狀所載內容，
    並無請求其賠償之任何敘述，原告此部分主張，即屬無據。
四綜上所述，原告提起本件訴訟，依其所訴之事實，在法律上均
  顯無理由，爰不經言詞辯論，逕以判決駁回之。
五訴訟費用負擔之依據：民事訴訟法第78條。
中    華    民    國    98    年    2     月    6     日
                  民事第六庭    法  官  陳婷玉
以上正本係照原本作成
如對本判決上訴，須於判決送達後20日內向本院提出上訴狀
中    華    民    國    98    年    2     月    6     日
                                書記官  曾靖雯


司法院資訊處製作；財團法人民間司法改革基金會備份。
